臺灣高等法院民事判決
109年度上字第237號
上  訴  人  林鈴鹿    

訴訟代理人  蘇清文律師
            吳詩凡律師
被 上訴 人  林厚希  

上列當事人間侵權行為損害賠償事件，上訴人對於中華民國108
年12月24日臺灣臺北地方法院108年度訴字第4560號第一審判決
提起一部上訴，並為訴之追加，本院於109年10月20日言詞辯論
終結，判決如下：
    主      文
原判決關於駁回上訴人後開第二項之訴部分，暨訴訟費用（除確
定部分外）之裁判均廢棄。
上開廢棄部分，被上訴人應再給付上訴人新臺幣貳拾肆萬肆仟玖
佰捌拾柒元，及自民國一０八年八月一日起至清償日止，按年息
百分之五計算之利息。
被上訴人應給付上訴人新臺幣壹仟柒佰捌拾元，及自民國一０九
年二月十三日起至清償日止，按年息百分之五計算之利息。
其餘上訴及追加之訴均駁回。
第一審（除確定部分外）及第二審（含追加之訴）訴訟費用，由
被上訴人負擔二十五分之三，餘由上訴人負擔。
    事實及理由
一、按在第二審為訴之變更或追加，非經他造同意，不得為之。
    但請求之基礎事實同一、擴張或減縮應受判決事項之聲明者
    ，不在此限，民事訴訟法第446條第1項、第255條第1項但書
    第2、3款定有明文。查上訴人主張被上訴人於民國107年4月
    5日晚間22時45分左右，駕駛車牌號碼00-0000號自用小客車
    ，在新北市○○區○○路0段00號中油加油站鄰近路邊，突然倒
    車將其騎乘車牌號碼000-000普通重型機車（下稱系爭機車
    ）撞倒在地（下稱系爭車禍），受有「右膝關節及右小腿及
    右踝部挫傷、右側十字韌帶傷害」等傷害（下稱系爭傷害）
    ，依侵權行為法則之規定，上訴請求被上訴人再給付醫療費
    新臺幣（下同）1萬7,884元、工作損失3萬8,133元、精神慰
    撫金75萬8,687元，並追加請求診療交通費3萬7,500元、看
    護費用10萬4,000元、勞動能力減損115萬9,200元，及系爭
    機車修繕費3,850元，被上訴人雖不同意上訴人追加，惟二
    訴之原因事實，有其社會事實之共通性及關聯性，並就原請
    求所主張之事實及證據資料，於追加之訴得加以利用，且不
    甚妨礙對造之防禦及訴訟之終結，揆諸前揭規定，應予准許
    。又上訴人於本院審理期間，擴張請求醫療費5萬7,654元、
    診療交通費6萬8,700元，減縮精神慰撫金為68萬7,097元，
    核屬擴張、減縮應受判決事項之聲明，依據首揭規定，亦應
    准許。
二、上訴人主張：伊因系爭車禍受有系爭傷害，受有醫療費9萬0
    ,054元、工作損失7萬元、20年復健費115萬9,200元、精神
    慰撫金80萬元等損失，爰依民法第184條第1項前段、第193
    條第1項、第195條第1項之規定，求為命被上訴人給付上訴
    人211萬9,254元本息之判決。並願供擔保請准宣告假執行【
    上訴人就原審判決駁回醫療費3萬1,780元、工作損失3萬1,8
    67元、20年復健費115萬9,200元及精神慰撫金10萬7,903元
    ，合計133萬0,750元本息部分，未聲明不服，非本院審酌範
    圍；另被上訴人就原審判命其給付上訴人醫療費用620元、
    精神慰撫金5,000元本息部分，未據聲明不服，業已確定，
    下均不贅述】。
三、被上訴人則以：伊撞到上訴人後，有攙扶上訴人起身，之後
    同至警察局做筆錄，皆未看出上訴人有骨折狀況，上訴人在
    刑事訴訟程序中並無其所稱右脛平台骨折之傷勢，也未提出
    Ｘ光資料，伊不願賠償等語，資為抗辯。
四、原審為上訴人一部勝、敗訴之判決，即判命被上訴人給付上
    訴人5,620元(包含醫藥費620元、精神慰撫金5,000元)，及
    自108年8月1日起至清償日止，按年息5％計算之利息。上訴
    人就敗訴部分，提起一部上訴，並為訴之追加，上訴及追加
    聲明：㈠原判決關於駁回上訴人後開第二項之訴部分廢棄。㈡
    上開廢棄部分，被上訴人應再給付上訴人78萬2,884元，及
    自108年8月1日起至清償日止，按年息5％計算之利息。㈢被上
    訴人應給付上訴人133萬5,750元(看護費10萬4,000元、診療
    交通費6萬8,700元、勞動能力減損115萬9,200元、財產損害
    3,850元)，及自上訴理由聲明狀送達翌日起至清償日止，按
    年息5％計算之利息。㈣願供擔保請准宣告假執行。被上訴人
    答辯聲明：㈠上訴及追加之訴均駁回。㈡如受不利判決，願供
    擔保請准宣告免為假執行。
五、上訴人主張因被上訴人倒車發生系爭車禍事故，致其受有損
    害，依侵權行為法則，請求被上訴人賠償其損害等情，為被
    上訴人所否認，並以前詞置辯。經查：
  ㈠被上訴人於107年4月5日在新北市○○區○○路0段00號中油加油
    站進站入口處倒車時，疏未注意撞擊後方由上訴人騎乘系爭
    機車，致上訴人倒地後受有「右膝關節及右小腿及右踝部挫
    傷、右側十字韌帶傷害」等傷害，有冠宏骨科診所醫療收據
    、天主教耕莘醫療財團法人耕莘醫院（下稱耕莘醫院）醫療
    單據、衛生福利部雙和醫院醫療費用收據（下稱雙和醫院）
    、請假證明、存摺影本、中和健宏中醫聯合診所（下稱健宏
    中醫診所）收據、診斷證明書、收費明細、車禍現場照片在
    卷可查（見附民卷第7至28頁、原審卷第30-1至41頁、本院
    卷第47頁），被上訴人並因上開過失傷害罪行，經原法院10
    8年度審交簡字第284號刑事簡易判決處拘役45日，如易科罰
    金以1,000折算1日確定，有上開判決書在卷足稽（見附民卷
    第37至41頁），並經本院調閱上開卷證查核屬實，被上訴人
    亦不爭執上開過失傷害之事實（見本院卷第338至339頁），
    自堪信為真實。
  ㈡按因故意、過失不法侵害他人之權利者，負損害賠償責任；
    不法侵害他人之身體或健康者，對於被害人因此喪失或減少
    勞動能力或增加生活上之需要時，應負損害賠償責任；不法
    侵害他人之身體、健康、名譽、自由、信用、隱私、貞操，
    或不法侵害其他人格法益而情節重大者，被害人雖非財產上
    之損害，亦得請求賠償相當之金額，民法第184條第1項前段
    、第193條第1項、第195條第1項前段分別定有明文。被上訴
    人倒車不慎發生系爭車禍，則上訴人依侵權行為法則，請求
    被上訴人賠償其因此所受損害，自屬可取。
  ㈢茲就上訴人上訴請求之金額分述如下：
　　⒈醫療費5萬7,654元：
　　⑴上訴人因系爭車禍受有「右膝關節及右小腿及右踝部挫傷
      、右側十字韌帶傷害」等傷害，已如前述，雖被上訴人以
      上訴人並未在刑案主張受有右側脛骨平台骨折，否認其因
      系爭車禍受有上開傷害云云，惟上訴人於系爭車禍後未久
      之107年5月11日至雙和醫院骨科就診，其右側膝蓋進行核
      磁造影之攝影，發現有積液及右側脛骨平台輕微骨折，經
      107年5月11日門診診斷結果為「⒈M23.631右側膝部內側側
      肢韌帶其他自發性破裂」；107年5月25日診斷病名為「⑴
      右膝關節挫傷。⑵右小腿挫傷。⑶右側十字韌帶傷害。」，
      醫囑：「因意外傷害，於107年5月11日、107年5月25日至
      門診就診，宜門診追蹤治療。」；107年8月2日、10日之
      診斷結果均為「⒈M23.631右側膝部內側側肢韌帶其他自發
      性破裂。⒉M23.621右側膝部後十字韌帶其他自發性破裂。
      」；於108年4月11日病歷補充記載：「右膝外側脛骨平台
      骨折」，於同年月25日病歷記載：「復原良好」等情，有
      雙和醫院病歷可稽(見本院卷第177至188頁)，並有上訴人
      提出雙和醫院診斷證明書、門診紀錄單可稽（見原審卷第
      43頁、本院卷第183頁），而上訴人自107年4月5日系爭車
      禍時起至同年5月11日接受精密醫療儀器檢驗出上開傷害
      期間，並無證據證明有其他外力因素介入，自不因檢察官
      未將上開傷害列為起訴範圍，或原法院刑事簡易判決未論
      處此部分犯行，遽謂上訴人未因系爭車禍受有上開傷害，
      堪認上訴人確因系爭車禍受有「右側膝部挫傷併關節積液
      」、「右膝外側脛骨平台骨折」之傷害，則上訴人於107
      年5月25日、同年8月2日、10日因右膝關節挫傷、右小腿
      挫傷、右側十字韌帶傷害持續至雙和醫院就診，請求被上
      訴人給付如附表編號2至5之醫療費用，自屬有理由。
　　⑵另上訴人自107年4月9日起至108年11月23日至健宏中醫診
      所就診，均主訴「4月5日車禍，右膝挫傷」之傷害，有健
      宏中醫診所病歷表、診斷證明書可查（見本院卷第121至1
      69頁、原審卷第31頁）；另上訴人自108年4月9日至108年
      11月19日因「右側膝部挫傷併關節積液」至冠宏骨科診所
      門診9次、復健44次，目前右膝負重及蹲踞功能未完全恢
      復，需護具使用，建議繼續復健及門診治療，亦有冠宏骨
      科診所診斷證明書可稽（見原審卷第45頁），其診斷結果
      與上訴人因系爭車禍所受「右膝關節」傷害相符。足認上
      訴人確因系爭車禍所受傷害持續至健宏中醫診所、冠宏骨
      科診所門診復健，其請求如附表編號6至11之醫療費用，
      亦屬有據。雖上訴人於108年2月17日與訴外人劉鴻輔間發
      生車禍至雙和醫院急診，然僅受有右手、右足及小腿擦傷
      ，有上訴人所提照片及雙和醫院急診病歷可稽（見本院卷
      第173至176頁、229至231頁），依其所受擦傷，並無進一
      步治療或復健之必要，則上訴人於108年2月17日後至健宏
      中醫診所、冠宏骨科診所復健治療，仍屬系爭車禍所致傷
      害之治療。
　　⑶又上訴人主張其因系爭傷害支出醫療費用5萬7,654元，但
      其提出單據所載共計5萬7,474元（見附表），除原判決認
      定上訴人支出107年4月6日耕莘醫院急診費620元外，上訴
      人請求被上訴人再給付如附表所示醫療費用5萬6,854元，
      為有理由；逾此部分之請求，為無理由。　　　
　　⒉工作損失3萬8,133元：
　　　上訴人於系爭車禍發生時任職於欣享事業有限公司（下稱
      欣享公司），投保薪資為2萬2,000元，因系爭車禍自107
      年4月9日休養至107年5月31日等節，有勞工保險被保險人
      投保資料表、欣享公司證明書可查（見附民卷第15頁、本
      院卷第43頁），上訴人請求受有52日不能工作之損失3萬8
      ,133元（計算式：2萬2,000元×52/30＝3萬8,133元），即
      屬有據。
　　⒊診療交通費6萬8,700元：
　　　上訴人主張其因膝蓋受傷不能行走，須搭乘計程車復健，
      以每趟車資300元計算229次復健，請求被上訴人賠償診療
      交通費6萬8,700元云云，惟並無證據證明上訴人膝蓋傷勢
      達不能行走程度，且上訴人並未提出相關單據以實其說，
      此部分請求，即非可採。
　　⒋看護費用10萬4,000元：
　　　上訴人主張其自107年4月9日至107年5月31日在家休養52
      日，支出以每日2,000元計算之家人照護看護費用10萬4,0
      00元云云。然上訴人僅右膝蓋受傷，至多行走不便，客觀
      上難認已達無法自理生活而需由人看護，上訴人復未能提
      出其他證據證明需人看護或有支出看護費用之情，則其請
      求看護費用10萬4,000元云云，亦非可採。
　　⒌勞動能力減損115萬9,200元：
　　　上訴人主張其因系爭車禍受有勞動能力減損115萬9,200元
      云云。然所謂勞動能力減損，乃指個人因為生理或心理損
      傷造成一個人工作表現之內容或產能降低。上訴人自陳其
      原在欣享公司擔任業務員，負責開車兼職送貨，系爭車禍
      後至臺灣藤村工業股份有限公司（下稱藤村公司）應徵擔
      任送貨司機工作，也是開車送貨，沒送貨時要在工廠負責
      搬運與清潔工作，搬東西時會覺得膝蓋不舒服，會戴上護
      膝，雖不影響工作情形，但會不舒服等語（見本院卷第10
      6頁），並自承於系爭車禍發生時平均月薪約3萬7,422元
      ，自107年12月7日起至藤村公司任職後，每月本薪有3萬
      元，加計加班費後約有3萬4千餘元至4萬1千餘元不等等情
      ，並有上訴人之帳戶存摺、薪資單可查（見附民卷第17頁
      、本院卷第26頁、43頁、254頁、327頁），可認上訴人於
      系爭車禍發生前後從事工作及收入近似，上訴人事後又不
      願至臺大醫院接受勞動能力減損之鑑定，則其主張所受勞
      動能力減損，既乏據可徵，自無可取。 
　　⒍財產損害3,850元：
　　　再按物被毀損時，被害人除得依民法第196條請求賠償外
      ，並不排除民法第213條至第215條之適用；請求賠償物被
      毀損所減少之價額，得以修復費用為估定之標準，但以必
      要者為限（例如：修理材料以新品換舊品，應予折舊）。
      上訴人主張其所有系爭機車因系爭車禍毀損，修復費用為
      3,850元（其中零件費用為2,300元，工資為1,550元），
      業據其提出估價單、行車執照為證(見本院卷第197至201
      頁)，系爭機車係100年1月出廠，至107年4月5日系爭車禍
      發生之日止，已使用7年，依行政院所頒固定資產耐用年
      數表及固定資產折舊率之規定，機械腳踏車之耐用年數為
      3年，另依營利事業所得稅查核準則第95條第8項規定，營
      利事業固定資產採定率遞減法折舊者，其最後1年未折減
      餘額，以等於成本10分之1為合度，系爭機車既已逾3年耐
      用年限，更換零件折舊後餘額應為230元(2,300元×1/10＝2
      30元)，則上訴人連同工資請求被上訴人賠償此部分損失1
      ,780元(230元＋1,550元＝1,780元)，為有理由；逾此部分
      請求，不應准許。　　　
　　⒎精神慰撫金68萬7,097元：
　　  第按慰撫金之多寡，應斟酌雙方之身分、地位、資力與加
      害程度，及其他各種情形核定相當之數額，該金額是否相
      當，自應依實際加害情形與被害人所受之痛苦及雙方之身
      分、地位、經濟狀況等關係決定之（最高法院51年台上字
      第223號判例參照）。查被上訴人肇事致上訴人受有系爭
      傷害，長達52天無法工作，且須密集回診接受治療，治療
      期間近1年半，可認其精神上受有相當之損害，依上開規
      定，上訴人自得請求被上訴人賠償精神慰撫金。本院審酌
      上訴人於系爭車禍發生時任職欣享公司，月薪3萬7,422元
      ，而被上訴人曾任職日本料理店、超跑出租、買賣、外匯
      車進口等，收入不固定，被上訴人拒為任何賠償，及兩造
      之身分、地位、經濟狀況等一切情狀，認上訴人請求精神
      慰撫金以15萬5,000元為適當，則除原判決認定5,000元外
      ，上訴人請求被上訴人再給付15萬元，為有理由，應予准
      許。
    ⒏基上，上訴人請求被上訴人再給付醫療費5萬6,854元、工
      作損失3萬8,133元、精神慰撫金15萬元，合計24萬4,987
      元（計算式：5萬6,854元＋3萬8,133元＋15萬元＝24萬4,987
      元），以及追加請求賠償財產損失1,780元，為有理由，
      應予准許；逾上開部分之請求，均無理由。
六、綜上所述，上訴人依民法第184條第1項前段、第193條第1項
    、第195條第1項之規定，請求被上訴人應再給付24萬4,987
    元，及自108年8月1日起至清償日止，按年息5％計算之利息
    ，為有理由，應予准許；逾此所為請求，為無理由，不應准
    許。原審就上開應准許部分，為上訴人敗訴之判決，尚有未
    洽，上訴意旨指摘原判決此部分不當，為有理由，爰由本院
    廢棄改判如主文第2項所示。至上開不應准許部分，原審為
    上訴人敗訴之判決，並駁回其假執行之聲請，經核並無不合
    ，上訴意旨求予廢棄改判，為無理由，應予駁回。另上訴人
    於本院追加請求被上訴人應給付1,780元，及自上訴理由聲
    明狀送達翌日即109年2月13日(送達回證見本院卷第65頁)起
    至清償日止，按年息5％計算之利息，為有理由，應予准許；
    逾此所為請求，為無理由，應予駁回。
七、本件事證已臻明確，兩造其餘攻擊防禦方法及所提證據，經
    本院審酌後，認均不足以影響判決之結果，爰不逐一詳予論
    駁，併此敘明。
八、據上論結，本件上訴及追加之訴，均為一部有理由，一部無
    理由，依民事訴訟法第450條、第449條第1項、第79條，判
    決如主文。
中　　華　　民　　國　　109 　年　　11　　月　　10　　日
                      民事第四庭    
                        審判長法  官  傅中樂
                              法  官  趙伯雄
                              法  官  管靜怡
正本係照原本作成。
被上訴人不得上訴。
上訴人如不服本判決，應於收受送達後20日內向本院提出上訴書
狀，其未表明上訴理由者，應於提出上訴後20日內向本院補提理
由書狀（均須按他造當事人之人數附繕本）上訴時應提出委任律
師或具有律師資格之人之委任狀；委任有律師資格者，另應附具
律師資格證書及釋明委任人與受任人有民事訴訟法第466條之1第
1項但書或第2項（詳附註）所定關係之釋明文書影本。如委任律
師提起上訴者，應一併繳納上訴審裁判費。
中　　華　　民　　國　　109 　年　　11　　月　　10　　日

　　　　　　　　　　　　　    書記官  蕭進忠
附註：
民事訴訟法第466條之1（第1項、第2項）：
對於第二審判決上訴，上訴人應委任律師為訴訟代理人。但上訴
人或其法定代理人具有律師資格者，不在此限。
上訴人之配偶、三親等內之血親、二親等內之姻親，或上訴人為
法人、中央或地方機關時，其所屬專任人員具有律師資格並經法
院認為適當者，亦得為第三審訴訟代理人。　　　　　　　　

附表：
編號 日期 醫療院所 就診科別 金額（元） 卷頁 1 107年4月6日 耕莘醫院 急診 620  附民卷第9頁 2 107年5月11日 雙和醫院 骨科 360  附民卷第11頁 3 107年5月25日 雙和醫院 骨科 560  附民卷第11頁 4 107年8月2日 雙和醫院 骨科 364  附民卷第13頁 5 107年8月10日 雙和醫院 骨科 360  附民卷第13頁 6 107年4月9日- 108年2月16日 健宏中醫診所  20,250  附民卷第19頁 7 108年2月19日- 108年10月5日 健宏中醫診所   20,140 （註1） 原審卷第33至34頁 8 108年11月23日 健宏中醫診所  150  原審卷第30-1頁 9 107年10月2日- 108年2月11日 冠宏骨科診所  4,350  附民卷第7頁 10 108年2月26日- 108年11月19日 冠宏骨科診所  10,260  原審卷第47至48頁、35至39頁 11 108.11.25 冠宏骨科診所  60  原審卷第41頁 合計    57,474  註1：此部分金額為掛號費6,400元＋門診負擔3,200元＋藥品負擔240元＋自費金額實收10,300元＝20,140元